【裁判字號】    99,交上易,184
【裁判日期】    990812
【裁判案由】    過失傷害
【裁判全文】
臺灣高等法院刑事判決               99年度交上易字第184號
上  訴  人
即  被  告  丙○○
上列上訴人因過失傷害案件，不服臺灣板橋地方法院99年度交易
字第123 號，中華民國99年4 月20日第一審判決（起訴案號：臺
灣板橋地方法院檢察署98年度偵字第21854 號），提起上訴，本
院判決如下：
    主  文
原判決撤銷。
丙○○因過失傷害人，處拘役伍拾日，如易科罰金，以新臺幣壹
仟元折算壹日。緩刑貳年。
    事  實
一、丙○○於民國98年4 月27日凌晨1 時25分許，駕駛車號N3H-
    883 號重型機車，沿臺北縣三重市○○路○ 段（速限40公里
    ）往新莊方向行駛，途經該路段523 號前，本應注意行車速
    度不得超過規定速限，而當時天候晴，夜間有照明，柏油路
    面乾燥，無缺陷，無障礙物，視距良好，並無不能注意之情
    事，竟疏於注意，貿然以時速40至50公里之速度，超速行駛
    ，致失控倒地，擦撞左前方時速40至50公里、騎乘車號537-
    DFC 號重型機車之甲○○機車右後側身底部（車尾排氣管旁
    支撐架），致甲○○因而倒地，受有下頜、右手、右大腿、
    右膝、右小腿、右足背、左大腿、左膝、左小腿、左足背等
    處擦傷之傷害。
二、案經甲○○訴由臺北縣政府警察局三重分局報請臺灣板橋地
    方法院檢察署檢察官偵查起訴。
    理  由
一、證據能力部分：
    本件判決後開所示之被告以外之人於審判外之陳述或書面陳
    述，固均屬傳聞證據，惟被告於本院對之證據能力均不爭執
    （見本院卷第26頁反面至27頁反面），未於言詞辯論終結前
    聲明異議，本院審酌此等證據資料製作時之情況，尚查無違
    法不當及證明力明顯過低之瑕疵，亦認為以之作為證據應屬
    適當，爰逕依刑事訴訟法第159 條之5 規定，認均例外有證
    據能力。
二、訊據上訴人即被告丙○○矢口否認有何過失傷害犯行，辯稱
    ：當時道路狀況因捷運施工雖有照明設備，但沒開燈，夜間
    視線不良，導致我跌倒，我始終未承認有撞到告訴人云云。
三、經查：
  (一)被告於98年4 月27日凌晨1 時25分許騎乘車號N3H-883 號重
    型機車，沿臺北縣三重市○○路○ 段、速限40公里路段，以
    時速40至50公里之速度，往新莊方向行駛，途經該路段523
    號前，不慎倒地之事實，業據被告於警詢、偵查、原審及本
    院審理時坦承不諱（見偵查卷第5 至6 頁、第42頁、原審卷
    第23頁反面至24頁、本院卷第46頁），且有道路交通事故調
    查報告表暨現場圖、採證照片等附卷可稽（見偵查卷16至18
    頁、第27至32-1頁）。又被告騎乘機車傾倒、滑行之際，曾
    與告訴人騎乘之機車發生碰撞，亦據證人即告訴人甲○○於
    偵查時結證稱：我騎在重新路上，時速約40、50公里，被告
    騎乘機車在我的右後方，行進中我聽到摔車的聲音，之後被
    告就撞上我，被告（筆錄誤載為告訴人）是先摔車倒地後，
    才至我機車排氣管處擦撞上我，我們兩車確實有發生碰撞等
    語明確（見偵查卷第41至42頁）。而告訴人甲○○因此人車
    倒地，受有下頜、右手、右大腿、右膝、右小腿、右足背、
    左大腿、左膝、左小腿、左足背等處擦傷之傷害，亦有行政
    院衛生署臺北醫院診斷證明書在卷足佐（見偵查卷第11頁）
    。參酌卷附告訴人甲○○之機車照片，其機車右後側身底部
    （車尾排氣管旁支撐架）擦痕，為被告機車倒地後輪胎碰撞
    告訴人甲○○機車所造成等情，有台灣省台北縣區車輛行車
    事故鑑定委員會分析意見3.可佐（見偵查卷第45至46頁），
    是被告駕車失控，倒地滑行之際，其車輪確曾撞擊告訴人甲○○騎乘之機車車身，致告訴人甲○○倒地受傷之事實，洵
    堪認定。
  (二)按行車速度，依速限標誌或標線之規定，無速限標誌或標線
    者，行車時速不得超過50公里。但在未劃設車道線、行車分
    向線或分向限制線之道路，或設有快慢車道分隔線之慢車道
    ，時速不得超過40公里。行經設有彎道、坡路、狹路、狹橋
    、隧道、學校、醫院標誌之路段、道路施工路段、泥濘或積
    水道路、無號誌之交岔路口及其他人車擁擠處所，或因雨霧
    致視線不清或道路發生臨時障礙，均應減速慢行，作隨時停
    車之準備，道路交通安全規則第93條第1 項第1 款、第2 款
    規定甚明，此為汽車駕駛人應盡之注意義務。依卷附道路交
    通事故調查報告表(一)及現場照片所示，本件事故發生時，天
    候晴，夜間有照明，柏油路面乾燥，無缺陷，無障礙物，視
    距良好（見偵查卷第17頁、第27至28頁、第32至32-1頁），
    客觀上並無不能注意之情事。又證人即處裡案發現場員警乙○○於本院結證稱：現場有照明設備，但當時因為捷運施工
    及已經凌晨，所以比較暗，但還看得見，我不記得路燈有無
    開啟，但依據現場照片還是有燈光，如果現場完全沒有照明
    ，我們應該會開探照車去照明，但當時沒有開探照車去，所
    以當時應是有照明，看得清楚，也可以拍照，偵查卷第32頁
    照片所顯示，現場燈光是警備車的燈光及現場工地警示燈的
    燈光等語（見本院卷第44頁）。則除去警備車之光源，現場
    工地猶留有警示燈甚明，倘被告駕車能注意遵守速度限制，
    應不致失控倒地，擦撞告訴人騎乘之機車。雖被告於原審及
    本院審理時供稱：現場沒有照明、視線昏暗云云（見原審卷
    第22頁反面、本院卷第42頁反面），惟縱使如被告所言肇事
    路段當時沒有開燈，然被告行車時之路況，依其主觀感受既
    已達視線昏暗之狀態，理應減速慢行，以策安全，詎被告仍
    以時速40至50公里之速度（見偵查卷第6 頁、本院卷第23頁
    反面），果因車速過快，失控倒地而肇事，被告有過失甚明
    。參酌本件行車事故鑑定結果：研判認為被告駕駛普通重型
    機車不明原因失控倒地致撞擊告訴人甲○○所駕駛普通重型
    機車，有台灣省台北縣區行車事故鑑定委員會99年1月7日北
    縣鑑字第0985181585號書函在卷可核（見偵查卷第45至46頁
    ），是被告之過失行為與告訴人受傷結果間之因果關係至為
    灼然。被告辯稱係因肇事路段未開燈，視線不良致其肇事云
    云，乃卸責之詞，不足採信。
  (三)被告雖於原審辯稱並未撞到告訴人甲○○機車，反而懷疑是
    告訴人甲○○由後方撞倒被告，告訴人甲○○倒地距離與被
    告相距快100 公尺，兩者無直接關係云云（見原審卷第24頁
    反面至25頁）。惟機車遇有碰撞，倒地滑行，肇事車輛停止
    位置，將因車速、駕駛人閃避角度、滑行距離等條件而異，
    其停止位置間之距離，與各該車輛是否曾經發生碰撞無涉。
    又被告於警詢時先供稱：係於肇事地點行經一圓孔蓋，才導
    致車子失控倒地云云（見偵查卷第5 頁）；於偵查中則供稱
    ：不確定是否因人孔蓋突出，以致發生車禍，但摔倒的地方
    ，路面有凹凸不平，我是自己摔車的，可能在我倒地時，告
    訴人為了閃避我，才往我的左前方閃避而摔車云云（見偵查
    卷宗第38頁）；於原審審理時始改稱：倒地原因不明，但有
    感覺有震動，接著我就倒地，我不確定是否有被告訴人甲○○機車從後方追撞，我是一瞬間被倒地，很難分辨是被撞跌
    倒，還是路面不平跌倒云云（見原審卷第24頁正、反面），
    則被告就其駕車倒地之原因，主觀上並無確信之認識，所述
    遭告訴人甲○○騎乘機車追撞云云，無非臆測之詞。又告訴
    人甲○○騎乘機車本駛於肇事路段第二車道，被告機車則駕
    駛於其右手邊，嗣因被告機車失控倒地，方由右後方撞擊告
    訴人甲○○機車，業據告訴人甲○○於警詢、偵查指訴明確
    （見偵查卷第9 頁、第20頁、第41頁），參酌前述鑑定委員
    會分析意見提到告訴人甲○○機車右後側身底部（車尾排氣
    管旁支撐架）擦痕等情，則告訴人騎乘機車確遭被告機車失
    控倒地而撞擊。是被告前揭所辯，均屬無據。
  (四)綜上所述，本案事證明確，被告犯行堪予認定。
四、核被告所為，係犯刑法第284 條第1 項前段過失傷害罪。卷
    附臺北縣政府警察局三重分局道路交通事故肇事人自首情形
    紀錄表雖載明：報案人或勤務中心轉來資料未報名肇事人姓
    名，處理人員前往現場處理肇事人在場，並當場承認為肇事
    人（見偵查卷第22頁）。而證人即員警乙○○於本院審理時
    結證稱：因被告於現場告知前方尚有另一部車，其與另一員
    警及被告一起至醫院製作談話紀錄表，被告與告訴人甲○○
    雙方還有談和解事宜，故而為上開記載等情（見本院卷第44
    頁）。惟被告於本院供稱：我始終未承認有撞到告訴人甲○○，警詢中亦無自首一事，當時警員問我是否有跌倒，我說
    有，但沒有承認我是肇事人等語（見本院卷第26頁反面、第
    42 頁 反面）。則被告既否認當場有向員警承認為肇事人，
    且警員乙○○亦係憑被告與告訴人甲○○雙方有談及和解事
    宜而片面判斷記載被告承認為肇事人，則被告並無自首情事
    ，自不得減輕其刑。
五、原審以被告事證明確，予以論罪科刑，固非無見，惟被告並
    未自首，原審逕論被告自首而予減輕其刑，尚有未洽。被告
    上訴否認犯行，雖無可採，然原判決既有前揭可議之處，自
    屬無可維持，應由本院予以撤銷改判。爰審酌被告騎乘機車
    ，超速行駛而肇事，過失情節非微，兼衡被告之素行、智識
    程度與所肇告訴人甲○○傷勢，及告訴人甲○○亦有超速暨
    被告犯罪後之態度等一切情狀，量處如主文第二項所示之刑
    ，並諭知易科罰金之折算標準。末查，被告未曾因故意犯罪
    而受有期徒刑以上刑之宣告，有本院被告前案紀錄表1 份在
    卷可憑，其於本院審理時已與告訴人甲○○達成和解，被告
    賠償新臺幣8萬元予告訴人甲○○，有原審法院板橋簡易庭
    調解筆錄99年度司板簡調字第469 號及華南商業銀行匯款回
    條聯影本在卷可憑（見本院卷第48頁、55頁），堪認被告於
    本件犯罪後態度尚稱良好，而本件被告因一時不慎而罹刑章
    ，經此偵審教訓後，應知所警惕，信無再犯之虞，本院因認
    對其宣告之刑，以暫不執行為適當，爰依刑法第74條第1項
    第1款之規定，併予宣告緩刑2年，以啟自新。
據上論斷，應依刑事訴訟法第369 條第1 項前段、第364 條、第
299 條第1 項前段、刑法第284 條第1 項前段、第41條第1 項前
段、第74條第1 項第1 款、刑法施行法第1 條之1 ，判決如主文
。
本案經檢察官陳國鳴到庭執行職務。
中    華    民    國    99    年    8     月    12    日
                  刑事第二十二庭審判長法  官  郭雅美
                                      法  官  李麗珠
                                      法  官  魏新國
以上正本證明與原本無異。
不得上訴。
                                      書記官  蔡儒萍
中    華    民    國    99    年    8     月    12    日
附錄：本案論罪科刑法條全文
中華民國刑法第284條：
因過失傷害人者，處6 月以下有期徒刑、拘役或500 元以下罰金
，致重傷者，處1 年以下有期徒刑、拘役或500 元以下罰金。
從事業務之人，因業務上之過失傷害人者，處1 年以下有期徒刑
、拘役或1000元以下罰金，致重傷者，處3 年以下有期徒刑、拘
役或2000元以下罰金。

司法院資訊處製作；財團法人民間司法改革基金會備份。
